【裁判字號】    99,交聲,35
【裁判日期】    990730
【裁判案由】    交管條例聲異
【裁判全文】
臺灣板橋地方法院交通事件裁定          99年度交聲字第35號
原處分機關  交通部公路總局臺北區監理所
異  議  人
即受處分人  宏億貨運有限公司
代  表  人  甲○○
上列異議人即受處分人因違反道路交通管理處罰條例案件，不服
原處分機關於中華民國98年12月24日所為之裁決處分（裁決書案
號：北監營裁字第40-A01XBN454號），聲明異議，本院裁定如下
：
    主  文
異議駁回。
    理  由
一、聲明異議意旨略以：異議人即受處分人宏億貨運有限公司所
    有之車牌號碼7U-53 號營業半拖車，於民國98年10月30日上
    午10時49分許，在臺北市○○路與錦西街路口處，經臺北市
    政府警察局大同分局交通分隊（下稱原舉發機關）警員攔停
    ，以異議人上開半拖車裝載砂石、土方，未依規定使用專用
    車輛為由，製單舉發；惟異議人所有之上開營業半拖車，當
    時係裝載連續壁開挖後所產生之泥漿，因該營業半拖車車身
    式樣為密封式傾卸式，使用該車裝載泥漿，係為防止泥水滲
    漏，裝載過程均符合臺北市政府所頒布之各項規定，舉發警
    員僅因駕駛人告知裝載物為開挖之土石，未經實際查看車斗
    內容，即予製單舉發，顯屬草率，嚴重影響異議人之權益；
    經異議人申訴後，原處分機關仍以異議人違規事證明確，而
    予裁罰之處分，爰依法聲明異議云云。
二、按裝載砂石、土方未依規定使用專用車輛或其專用車廂未合
    於規定或變更車廂者，處汽車所有人新臺幣（下同）4 萬元
    以上8 萬元以下罰鍰，並當場禁止通行，道路交通管理處罰
    條例第29條之1 第1 項定有明文。
三、經查，本件異議人即受處分人宏億貨運有限公司所有之車牌
    號碼7U-53 號營業半拖車，於98年10月30日上午10時49分許
    ，在臺北市○○路與錦西街路口處，因裝載砂石、土方未依
    規定使用專用車輛，經原舉發機關警員當場攔停，並製單舉
    發等事實，有原舉發機關掌電字第A01XBN454 號舉發違反道
    路交通管理事件通知單影本1 紙附卷可稽；而異議人所有之
    上開車牌號碼7U-53 號營業半拖車，未經依「裝載砂石土方
    車輛使用專用車輛或專用車廂規定」第7 條之規定登檢為砂
    石專用車，不屬於裝載砂石、土方之專用車輛，此有該半拖
    車行車執照影本1 紙在卷可按，且為異議人所不爭執。異議
    人雖辯稱：當時上開營業半拖車係裝載連續壁開挖後所產生
    之泥漿，因該營業半拖車車身式樣為密封式傾卸式，使用該
    車裝載泥漿，係為防止泥水滲漏，裝載過程均符合臺北市政
    府所頒布之各項規定，舉發警員僅因駕駛人告知裝載物為開
    挖之土石，未經實際查看車斗內容，即予製單舉發，顯屬草
    率云云；惟按有關道路交通管理處罰條例第29條之1 第1 項
    之適用範圍，是否包含「污泥或泥漿」乙節，經交通部公路
    總局彙整各公路監理單位意見，大多認為應屬上開規定之適
    用範圍，此有交通部93年12月20日交路字第0930065961號函
    文在卷可參；而裝載砂石、土方應依規定使用專用車輛之目
    的，無非係為維護公共安全，兼有防止砂石、土方外落，妨
    害環境衛生及影響交通安全，而泥漿係水與砂石、土方之混
    合物，本身含有砂石、土方之成分，其對公共、交通安全及
    環境衛生之影響，並不亞於砂石、土方，自應在砂石、土方
    之文義範圍內，而有道路交通管理處罰條例第29條之1 第1
    項之適用；從而，本件異議人辯稱其上開半拖車內所裝載者
    係「泥漿」乙節，縱信屬實，亦無解於其違反上開規定事由
    之成立，甚屬灼然。綜上所述，本件異議人所有之上開半拖
    車，於前揭時、地，確有裝載砂石、土方（含泥漿）未依規
    定使用專用車輛之違規情節，事證明確；原處分機關以異議
    人違反道路交通管理處罰條例第29條之1 第1 項規定，裁處
    異議人罰鍰4 萬元，核無不當；本件異議人之異議為無理由
    ，應予駁回。
據上論斷，應依道路交通案件處理辦法第19條規定，裁定如主文
。
中    華    民    國    99    年    7     月    30    日
                    交通法庭  法  官  劉景宜
以上正本證明與原本無異。
如不服本裁定，得自收受送達之日起5 日內向本院提出抗告狀。
                              書記官  謝秀青
中    華    民    國    99    年    8     月    9     日

司法院資訊處製作；財團法人民間司法改革基金會備份。
